【裁判字號】    95,簡上,76
【裁判日期】    950831
【裁判案由】    違反家庭暴力防治法
【裁判全文】
臺灣花蓮地方法院刑事判決              95年度簡上字第76號
    上  訴  人  甲○○
    即  被  告
    選任辯護人  余道明律師
上列被告因違反家庭暴力防治法案件，不服本院花蓮簡易庭中華
民國95年5月26日95年度花簡字第415號之第一審判決（聲請簡易
判決處刑案號：95年度偵字第2408號），提起上訴，本院管轄之
第二審合議庭判決如下：
    主  文
上訴駁回。
    理  由
一、本案經本院審理結果，認第1 審判決依違反保護令罪，判處
    被告甲○○拘役20日，如易科罰金，以300元折算1日，認事
    用法及量刑均無不當，應予維持。本件事實引用第1 審簡易
    判決處刑書之記載。
二、被告上訴意旨固不否認其與乙○○為夫妻關係，本院曾於民
    國95年2 月27日，以95年度家護字第16號民事通常保護令裁
    定其不得對乙○○為直接或間接之騷擾行為，且該保護令之
    有效期間為1 年，另被告曾於95年3月18日晚上9時，為求順
    利出售其與乙○○共同居住、位在花蓮縣花蓮市○○○街189
    號之房屋，而與乙○○在該址有所對話之事實，核與證人乙
    ○○、證人即被告之女許嘉容所證相符，並有本院核發之上
    開通常保護令影本乙份在卷可稽，惟被告矢口否認有何違反
    保護令之犯行，辯稱：伊於95年3月18日晚上9時只是與乙○
    ○在溝通事情，並沒有騷擾她云云。惟查：
（一）被告與其妻乙○○於上開時間、地點之對話內容，業據被
      告及證人許嘉容分別錄音存證，經本院當庭勘驗結果，確
      認兩份錄音內容均相同，被告與證人乙○○之詳細對話內
      容如下（被告以下簡稱Ａ、證人乙○○以下簡稱Ｂ）：
      「Ａ：我跟你講你寫那個存證信函沒什麼用，我現在鄭重
            告訴你，今天95年3 月18日，那個保護令怎麼是這
            樣子，我現在在跟你講這種問題啊，你不要一句話
            都不講，那做什麼夫妻，早就該離婚了對不對。
        Ｂ：有什麼事到法院講就好了。
        Ａ：對啊，我現在跟你講說寄存證信函也沒有用，以後
            不要寄存證信函這種事情，你也不要寫那種信，有
            辦法你去告我民事就好了，不要寫存證信函，也不
            要寫信給新航線。
        Ｂ：我沒有寫信給新航線。
        Ａ：你沒有寫信給新航線嗎？存證信函那不是信，你寫
            這樣給他幹嘛，有事情法院見。
        Ｂ：你不要用錄的啦。
        Ａ：我本來跟你講話就要用錄的，要不然以後翻案對不
            對。
        Ｂ：什麼事到法院說，請你講話客氣。
        Ａ：我講話不客氣？我這樣有騷擾到你？我這樣有騷擾
            到你嗎？我這樣有問題嘛？是不是要小聲一點，這
            樣叫騷擾，你去叫警察來，如果這樣構成騷擾，那
            我也認了嘛對不對，去叫警察來嘛，我現在連碰都
            不敢不碰你是不是，講句話就叫騷擾，不要眼睛看
            著我，沒有用啦，懂嗎，你再大聲一點，我這樣叫
            騷擾，沒關係啦，這叫威脅，在跟你溝通事情，我
            在跟你溝通事情。
        Ｂ：你每次溝通的方式就是這樣。
        Ａ：溝通本來就要錄音，妳現在講什麼話我都要錄音，
            你聽得懂嗎？
        Ｂ：請你言詞上‧‧‧‧‧
        Ａ：言詞上怎樣，我這樣言詞很大聲，我怎樣，我距離
            你幾公尺，我講話離你一公尺半還不夠啊！
        Ｂ：你不要一直存在那種心理，要錄音‧‧‧‧‧
        Ａ：我們這輩子講什麼話都要錄音啦，或講幾句話，就
            這樣十天講不到十句話，我要錄音啦。
        Ｂ：你不要這樣子好不好‧‧‧‧‧‧
        Ａ：跟你講話很‧‧‧‧‧‧但是我跟你講存證信函‧
            ‧‧‧‧。」
      自上開勘驗結果可知，被告並非出於溝通應有之平和、懇
      切態度與其妻乙○○討論房地產應否出售，反而在對話之
      初即表明十分不滿證人乙○○寄發存證信函給房屋仲介公
      司（即對話中所指之「新航線」）之舉動，並片面要求證
      人不要再有此舉，證人乙○○於被告一連串之要求及質問
      後，僅回以寥寥數字，隨即又被被告打斷，被告此舉實難
      認係溝通應有之模式。且本院勘驗上開對話結果，發現被
      告對話至中途，語氣越來越大聲且急促，內容則如上所載
      ，在於反覆質問證人乙○○其說話態度是否構成騷擾？是
      否構成威脅？說話距離1 公尺半是否還不夠？甚至還要證
      人乙○○眼睛不要看著他，挑釁證人乙○○大可去報警等
      語，此部分對話內容不僅已與房地產出售事宜全然無涉，
      更可見被告對於證人乙○○之前聲請本院核發民事通常保
      護令一舉充滿怨懟，故而將不滿情緒全然藉著上開對話予
      以發洩，被告以此方式對證人乙○○說話，客觀上實已構
      成騷擾之舉。
（二）證人乙○○對於案發經過證稱：案發當時，被告拿著錄音
      筆一直以言語刺激伊，被告談話當時的口氣及態度都不好
      ，給伊壓迫感，因為不想和他再談下去，只好跑到陽台上
      打電話報警，被告以此言語上的方式使伊精神上受到傷害
      （見警卷第5頁至第7頁、偵卷第9頁、本院審理筆錄第8頁
      ），證人許嘉容亦證稱：案發當時媽媽說有話到法院講，
      爸爸就一直逼媽媽說話，2 人一直吵，弟弟很害怕就跑到
      伊房間等語（見偵卷第9頁），綜合上開2名證人所述，顯
      見案發當時確實因為被告說話語氣不佳，導致證人乙○○
      及在旁聽聞之第3 人心理因而感覺壓迫及不安，益證被告
      所為已騷擾到證人乙○○無誤，被告上開辯解實乃推諉卸
      責之詞，不足採信。本案事證業已明確，被告之犯行堪以
      認定，應予依法論科。
三、核被告所為，係犯家庭暴力防治法第50條第2 款之違反保護
    令罪。原審認事用法，於法核無違誤。被告上訴意旨，指摘
    原判決不當，為無理由，自應駁回其上訴。至於被告之辯護
    人請求本院對被告為緩刑之宣告部分，本院認被告犯後猶飾
    詞否認犯行、不知悔悟，確有藉刑之執行以匡正其觀念及行
    為之必要，故認不宜宣告緩刑，併此陳明。
四、按行為後法律有變更者，適用行為時之法律，但行為後之法
    律有利於行為人者，適用最有利於行為人之法律，刑法第 2
    條第1項定有明文。查被告於行為時之刑法第41條第1項前段
    規定：「犯最重本刑為5 年以下有期徒刑以下之刑之罪，而
    受6 個月以下有期徒刑或拘役之宣告，因身體、教育、職業
    、家庭之關係或其他正當事由，執行顯有困難者，得以1 元
    以上3元以下折算1日，易科罰金。」，又被告行為時之易科
    罰金折算標準，修正前罰金罰鍰提高標準條例第2條前段（
    現已刪除）規定，就其原定數額提高為100倍折算1日，則本
    件被告行為時之易科罰金折算標準，應以銀元300元折算1日
    ，經折算為新臺幣後，應以新臺幣900元折算1日。惟95 年7
    月1日修正公布施行之刑法第41條第1項前段則規定：「犯最
    重本刑為5年以下有期徒刑以下之刑之罪，而受6個月以下有
    期徒刑或拘役之宣告者，得以新臺幣1000元、2000元或3000
    元折算1 日，易科罰金。」，上開修正後刑法規定之易科罰
    金折算標準金額較高，較不利於被告，故原審雖未及為新舊
    法之比較，惟依上開規定說明，本案適用行為時之法律，並
    無不利於被告之情形，從而原審判決適用之法律，即無不合
    ，自不得因未及為新舊法比較，而認原審適用法律有誤，附
    此敘明。
據上論斷，應依刑事訴訟法第455條之1第3 項、第368條、第373
條，判決如主文。
本件經檢察官李殷財到庭執行職務。
中    華    民    國    95    年    8     月    31    日
                        臺灣花蓮地方法院刑事第三庭
                            審判長法  官    鄭培麗
                                  法  官    張嘉芬
                                  法  官    鄭光婷
上列正本證明與原本無異。
本件不得上訴。
                                  書記官
中    華    民    國    95    年    9     月    6     日


司法院資訊處製作；財團法人民間司法改革基金會備份。
